【裁判字號】    91,簡上,248
【裁判日期】    920225
【裁判案由】    返還借款
【裁判全文】
臺灣板橋地方法院民事判決  九十一年度簡上字二四八號
    上  訴  人  乙○○
    被 上訴 人  甲○○
右當事人間請求返還借款事件，上訴人對於中華民國九十一年五月三十日臺灣板橋地
方法院板橋簡易庭九十一年度板簡字第八七一號第一審判決提起上訴，本院判決如左
：
    主      文
上訴駁回。
第二審訴訟費用由上訴人負擔。
    事實及理由
一、上訴人主張：伊自民國（下同）八十三年十二月六日起，將所有之遠東國際商銀
    行存褶及印章交付被上訴人，委託被上訴人代其在亞東證券股份有限公司板橋分
    公司，以00000000000000號之帳號買賣股票，被上訴人分別於八
    十五年三月二十六日、四月八日、四月二十四日及六月十九日自該帳戶提領新台
    幣（下同）十六萬元、十四萬元、三十五萬二千九百六十三元及五千八百元，而
    向伊借得上開款項，詎被上訴人僅清償十九萬元，餘款四十六萬八千七百六十三
    元迄未償還，伊自得本於借貸之法律關係，請求被上訴人返還未償借款等語，並
    聲明求為判決：(一)原判決廢棄。(二)被上訴人應返還上訴人四十六萬八千七百六十
    三元及自八十五年六月二十日起至清償日止，按年息百分之五計算之利息。
二、被上訴人則以：伊僅有向上訴人借取十六萬元及十四萬元兩筆款項，除此之外並
    無其他借款，上開借款前已償還十九萬元予上訴人。又伊自上訴人帳戶中提領之
    三十五萬二千九百六十三元及五千八百元係伊借上訴人融資帳戶操作國壽、中產
    股票賺取之金額，並非借款，伊將股票賣出賺取之毛利扣除買賣手續費、稅金、
    融資利息等費用後，再按伊所借用融資額度買進數量之比例計息實際獲利，並扣
    除尚積欠之借款十一萬元，始自上訴人帳戶中提領應歸伊所有之三十五萬二千九
    百六十三元、五千八百元（買賣交易紀錄及彙算明細詳如附件）。伊僅向上訴人
    借款三十萬元，前已償還十九萬元，餘款十一萬元於彙算股票獲利時亦已自所領
    款項中扣除，故借款已全數清償完畢等語置辯，並聲明駁回上訴人之上訴。
三、兩造不爭之事實：上訴人主張被上訴人於八十五年三月二十六日及同年四月八日
    分別向其借款十六萬、十四萬元，共計三十萬元，前已清償十九萬元；及被上訴
    人曾於八十五年四月二十四日及同年六月十九日各自上訴人帳戶中提領三十五萬
    二千九百六十三元、五千八百元等事實，已為被上訴人所自認，並有上訴人提出
    之存褶影本一紙為證，自堪信為真實。
四、本件兩造所爭執者為：前開三十萬元借款，扣除被上訴人已清償之十九萬元後
    ，餘款十一萬元是否已清償？兩造間是否另有上訴人主張之三十五萬二千九百
    六十三元及五千八百元之借貸關係存在？經查：
  (1)上訴人主張被上訴人於八十五年四月二十四日及同年六月十九日分別向其借款三
    十五萬二千九百六十三元、五千八百元，無非係以被上訴人自其帳戶中提領前揭
    金額為據，惟被上訴人否認兩造間有此部分之借貸關係，並以其所提領之前揭款
    項係伊借用上訴人帳戶操作股票應得之獲利，並非借款等語置辯。查被上訴人雖
    有自上訴人帳戶提領三十五萬二千九百六十三元及五千八百元之事實，然其究因
    何故提領，原因不一，無論係基於上訴主張之借貸關係，或被上訴人辯稱係領取
    操作股票之獲利，均非無可能，故自不能僅憑被上訴人有提款之事實即認兩造間
    有借貸之法律關係存在。
  (2)卷附被上訴人製作之「借用上訴人融資帳戶買賣國壽、中產股票計算明細表」二
    紙，其上明載各該股票買入及賣出總張數、兩造依比例計算後各持有之張數、買
    入及賣出價格、總買入手續費、總賣出手續費、交易稅、融資利息等資料，被上
    訴人則係將買賣股票所賺毛利扣除依其所有股票張數比例計算之前開各項費用、
    稅額及應負擔之融資利息後，計算出被上訴人實際應得淨利分別為四十六萬二千
    九百六十三元二角、五千八百六十三元，此有該二紙計算明細表在卷可稽。而上
    揭計算表所載之各項費用金額及數據資料，核與被上訴人前於上訴人就相同事實
    另依侵權行為法律關係起訴，經本院以八十九年度板簡字第二三一四號案件審理
    時提出之國壽、中產二股票交割憑單暨合併買賣報告書所載相符，業經本院依職
    權調取前開案卷核閱無訛，足認被上訴人製作之該二紙計算明細表應可採憑。
  (3)依前開明細表計算結果，被上訴人因借用上訴人融資帳戶操作國壽、中產二股票
    所獲淨利分別為四十六萬二千九百六十三元二角及五千八百六十三元，其中四十
    六萬二千九百六十三元又經被上訴人再扣減十一萬元（扣減十一萬元之原因詳如
    後述），而為三十五萬二千九百六十三元二角，核與被上訴人自上訴人帳戶中提
    領之三十五萬二千九百六十三元及五千八百元，差距各為二角與六十三元，二者
    差異甚微，本院審酌被上訴人計算其實際獲利係將買賣股票之買入、賣出手續費
    、交易稅、融資利息各按持股張數比例計算，其後再逐一自毛利中扣減，在如此
    精密、繁複之計算後，其結果竟與被上訴人自上訴人帳戶中提領款項之金額幾乎
    無異，因認被上訴人辯稱其所提領之該等款項為操作股票之獲利，應堪信為真實
    ，否則各項資料及計算結果當不致吻合若此。被上訴人提領之款項既係其操作股
    票之獲利，自非借款，從而，上訴人主張該等金額係其貸與被上訴人之款項即難
    憑信。又上訴人是否同意被上訴人使用其融資帳戶買賣股票乙節，兩造雖有爭執
    ，然縱令被上訴人係未經允許而擅自使用上訴人融資帳戶買賣股票，惟此乃另一
    法律問題，並不影響被上訴人所提領者為其利用上訴人帳戶操作股票獲利之認定
    ，併此敘明。
  (4)被上訴人計算出其操作國壽股票實際獲利為四十六萬二千九百六十三元二角後，
    又自實際獲利金額中再行扣減十一萬元，而為三十五萬二千九百六十三元，並自
    上訴人帳戶提領同額款項，已如前述，復有卷附被上訴人製作之計算明細表及上
    訴人存褶影本可稽。被上訴人稱扣減之該十一萬元係供清償前所積欠上訴人借貸
    未償餘款乙節，因上訴人未能證明被上訴人對其負有其他債務，自屬可信。準此
    ，被上訴人向上訴人借貸之三十萬元，前已清償十九萬元，後又自其操作股票應
    得之獲利中抵扣十一萬元未自上訴人帳戶中領取，足認被上訴人三十萬元之借款
    債務已清償完畢，是其辯稱借款已全數清償完畢，即非無據，堪予採信。
五、綜上所述，被上訴人向上訴人所負之三十萬元借款債務已全數清償完畢，上訴人
    主張被上訴人尚有十一萬元未償及兩造間另有三十五萬二千九百六十三元及五千
    八百元之借貸關係存在，均未舉證以實其說，自難採信。從而，上訴人依消費借
    貸之法律關係請求被上訴人返還借款四十六萬八千七百六十三元及其法定遲延利
    息，為無理由。原審逕以上訴人陳述之事實，所得主張之請求權應為民法第一百
    八十四條之侵權行為損害賠償請求權，上訴人卻表示基於借貸關係請求被上訴人
    返還借款為由，認上訴人請求無理由，將其訴駁回，而未依法行使闡明權並為事
    實之審認，固有不當，惟其判決結果與本院認定之結果尚無不同，是上訴意旨求
    予廢棄改判，為無理由，應予駁回其上訴。
六、據上論結，本件上訴為無理由，依民事訴訟法第四百三十六條之一第三項、第四
    百四十九條第一項、第七十八條，判決如主文。
中      華      民      國    九十二    年      二      月    二十五    日
                                        臺灣板橋地方法院民事第二庭
~B審判長法  官  陳忠行
~B      法  官  鍾啟煌
~B      法  官  程怡怡
右正本證明與原本無異
本判決不得上訴
中      華      民      國    九十二    年      二      月    二十五    日
~B      法院書記官  楊舒惟


司法院資訊處製作；財團法人民間司法改革基金會備份。
